臺灣臺中地方法院民事判決
110年度訴字第2355號
原      告  邱麒銓  
訴訟代理人  張禮安律師
被      告  李哲凱  



上當事人間確認本票債權不存在等事件，本院於民國111年5月17
日言詞辯論終結，判決如下：
    主      文
確認被告對原告就附表一所示本票債權新臺幣壹拾萬元不存在。
被告應給付原告新臺幣捌萬壹仟貳佰陸拾捌元，及自民國一一○
年八月二日起至清償日止，按年息百分之五計鼻之利息。
原告其餘之訴駁回。
訴訟費用由被告負擔百分之二十七，餘由原告負擔。
    事實及理由
甲、程序方面：
　　本件被告經合法通知，未於言詞辯論期日到場，核無民事訴
    訟法第386條各款所列情形，爰依原告之聲請，由其一造辯
    論而為判決。
乙、實體方面：
壹、原告主張：兩造於網路遊戲上認識，被告明知自己並無資力
    ，無支付薪資及償還代墊款之真意及能力，為獲得生活費、
    取得精品及遊戲點數使用，竟意圖為自己不法之所有及不法
    利益，先後基於詐欺取財及得利之犯意，於民國109年5月11
    日18時許，以LINE通訊軟體聯絡原告，佯稱欲以每月新臺幣
    （下同）1萬6000元之薪資，聘請原告擔任被告之兼職私人
    助理，致原告陷於錯誤，依被告指示，自109年5月11日起至
    同年月13日止期間，以原告自己申辦之台新銀行信用卡，為
    被告刷卡支付UberEats晚餐400元、遊戲儲值5000元、高鐵
    票1210元、1210元、海底撈餐費2615元、Vegas旗鑑店購買
    衣服1萬元、悅萊精品旅館住宿費2020元、旅館住宿費407元
    ，並於109年5月11日以手機iTune軟體為被告付費9筆共計34
    06元，作為三國殺名將傳手遊之禮包及儲值費用。再被告明
    知自己並無投資股票之真意及還款能力，於109年5月13日，
    在臺中市○○區○○路000○0號7-11便利商店逢源門市外，向原
    告接續謊稱欲邀約合夥投資股票，要原告出資3萬元，並再
    向原告借款2萬5000元等，致原告陷於錯誤，於109年5月13
    日2時32分許，在臺中市西屯區市○○○路000號土地銀行西屯
    分行之自動櫃員機提款5萬5000元後，於同日2時33分許，在
    臺中市○○區○○路000號「全家便利商店」前騎樓，交付5萬50
    00元現金，及於投資合作契約書簽名，並簽發如附表所示面
    額10萬元之無記名本票（下稱系爭本票）交予被告。被告乃
    以上揭方式，接績向原告詐得8萬1268元。嗣原告查覺有異
    ，且被告均未償還代墊款及依約支付薪資，並完全否認自己
    有借款及收受投資款之情事，始知受騙。原告欲與被告終止
    合作關係，要求被告歸還交付之金額及歸還系爭本票等，被
    告向原告表示會於109年5月24日歸還，系爭本票在法律上無
    效，並早已遺失等語。惟原告於109年5月22日18時許，遭不
    明人士提出系爭本票及投資合作契約書，要求原告寫切結書
    等騷擾原告及家屬，原告始知被告表示系爭本票已遺失等情
    為虛偽。被告上開行為，顯侵害原告之財產及意思表示自由
    之人格權，並經臺灣臺中地方檢察署檢察官以110年度偵字
    第3782、8469、10038、14026號起訴書予以起訴，現由本院
    110年度易字第1113號審理中。系爭本票既無相關現金流向
    之原因關係，爰依票據法第13條本文反面解釋與但書規定，
    請求確認系爭本票債權不存在。並依民法第184條第1項、第
    195條第1、3項及第216條第1項規定，請求被告賠償財產損
    失8萬1268元及非財產上損害50萬元。並聲明：一、確認被
    告對原告就附表一所示本票債權10萬元不存在。二、被告應
    給付原告58萬1268元，及自起訴狀繕本送達翌日起至清償日
    止，按年息5%計算之利息。
貳、被告未於言詞辯論期日到場，亦未提出準備書狀作何聲明或
    陳述。
參、本院判斷：
一、原告主張其於上開時、地遭被告詐騙，致簽發系爭本票及交
    付8萬1268元等情，業據被告於本院刑案110年度易字第1113
    號111年3月24日審理時，就檢察官起訴之犯罪事實及詐騙原
    告簽立系爭本票部分，均予坦承不諱等情，有上開刑案簡式
    審判筆錄可稽（本院卷第285至287頁），足證原告上開主張
    為真。
二、按被脅迫而為負擔債務之意思表示者，即為侵權行為之被害
    人，該被害人固得於民法第93條所定之期間內，撤銷其負擔
    債務之意思表示，使其債務歸於消滅，但被害人於其撤銷權
    因經過此項期間而消滅後，仍不妨於民法第197條第1項所定
    之時效未完成前，本於侵權行為之損害賠償請求權，請求廢
    止加害人之債權，即在此項時效完成後，依民法第198條之
    規定，亦得拒絕履行（最高法院28年渝上字第1282號裁判意
    旨可資參照）。原告既係因被詐欺而為簽發系爭本票負擔債
    務之意思表示，即為侵權行為之被害人，其本於侵權行為之
    損害賠償請求權，請求廢止被告之債權，即屬有據。被告之
    債權既經廢止，則原告本於侵權行為之法律關係，請求判決
    確認被告對原告就本狀附表一所示本票債權10萬元不存在，
    為有理由，應予准許。
三、再按民法第184條第1項前段規定：「因故意或過失，不法侵
    害他人之權利者，負損害賠償責任。」，又按「不法侵害他
    人之身體、健康、名譽、自由、信用、隱私、貞操，或不法
    侵害其他人格法益而情節重大者，被害人雖非財產上之損害
    ，亦得請求賠償相當之金額」，民法第195條第1項前段定有
    明文。是得請求非財產上之損害賠償者，以法條列舉之身體
    、健康、名譽、自由、信用、隱私、貞操，或不法侵害其他
    人格法益而情節重大者為限，如係財產上之損害，即使損失
    重大致被害人有感情上之痛楚，亦非可依前揭法條規定請求
    精神慰撫金。本件原告主張受被告詐欺而交付財物8萬1268
    元之事實，已如前述，被告所為已侵害原告8萬1268元之財
    產權，依法自應對原告負侵權行為損害賠償責任。另原告主
    張被告被告對原告為上開詐騙行為，使原告日後遭受心理反
    覆煎熬，並對人際間信賴產生動搖，依民法第195條規定第1
    項請求被告賠償非財產上損害即精神慰撫金50萬元，然本件
    被告基於詐欺之意，使原告陷於錯誤而將財物交付，該侵權
    行為係侵害原告之「財產法益」，而非「人格法益」，故原
    告請求被告給付非財產上之損害賠償50萬元，尚屬無據，應
    予駁回。
肆、綜上所述，原告依侵權行為之法律關係，起訴請求確認被告
    對原告系爭本票債權不存在，及被告給付原告8萬1268元，
    及自110年8月2日（即起訴狀繕本送達翌日，本件繕本係於1
    10年7月12日公示送達被告，本院卷117頁，依法於110年8月
    1日發生送達之效力）起至清償日止，按年息5%計算之利息
    ，均有理由，應予准許。至原告逾上開部分請求，於法不合
    ，應予駁回。
伍、本件事證已臻明確，兩造其餘之攻擊或防禦方法及所提出之
    證據，經本院斟酌後，認為均不足以影響本判決之結果，爰
    不逐一論列，附此敘明。
陸、結論：原告之訴為一部有理由、一部無理由，依民事訴訟法
    第385條第1項前段、第79條，判決如主文。
中　　華　　民　　國　　111 　年　　6 　　月　 　7　　日
                  民事第五庭    法  官  林秀菊
正本係照原本作成。
如對本判決上訴，須於判決送達後20日內向本院提出上訴狀。如
委任律師提起上訴者，應一併繳納上訴審裁判費。
中　　華　　民　　國　　111 　年　　6 　　月　　 7　　日
                                書記官  劉子瑩